最　高　行　政　法　院　裁　定
　　　　　　　　　　　　　　　　　　 96年度裁字第00172號
上　訴　人　基溢實業有限公司
代　表　人　甲○○　　　　送達處所同上
被 上訴 人　臺北縣政府
代　表　人　乙○○　　　　送達處所同上
上列當事人間因就業服務法事件，上訴人對於中華民國94年10月
5日臺北高等行政法院94年度簡字第195號判決，提起上訴，本院
裁定如下：
　　主  文
上訴駁回。
上訴審訴訟費用由上訴人負擔。
　　理  由
一、按對於適用簡易程序之裁判提起上訴或抗告，須經本院許可
    ，且該許可以訴訟事件所涉及之法律見解具有原則性者為限
    ，行政訴訟法第235條定有明文。所謂具有原則性，係指該
    事件所涉及之法律問題意義重大，而有加以闡釋之必要而言
    。例如：對於行政命令是否牴觸法律所為之判斷，或就同類
    事件所表示之法律見解與其他高等行政法院所表示之見解互
    相牴觸者。
二、本件上訴人主張：上訴人於原審已提出關於臺北市政府警察
    局大安分局（下稱大安分局）檢送臺北縣勞工局之資料僅有
    4份筆錄資料，分別為上訴人公司現場負責人曹燈賢、上訴
    人公司登記負責人甲○○及YODNAKONJONG JITTIWAT、BUNKL
    ANG DARUNEE 2名外勞之筆錄，卻未見：當日搜索現場之照
    片、兩名外勞護照資料及在泰國之地址、偵訊過程之錄音或
    錄影資料、其他在現場合法外勞之筆錄，且偵訊筆錄未翻譯
    成泰文供外勞閱覽簽名，此部分之重要爭點以及大安分局在
    行使調查之行為時，均無留下任何採證資料？亦或刻意不提
    出？被上訴人及大安分局對於上訴人所提出之上列質疑，並
    無法據實答覆，原審就此重要事證不予調查，顯有不合。再
    查，外勞BUNKLANG DARUNEE於警訊調查時稱係於2004年4月
    初起在警方查獲的工廠（即臺北縣三重市○○路○段99巷21
    號），從事塑膠加工的工作，卻又稱其原本是在成昌股份有
    限公司合法受僱，因為工作勞累，而且沒有加班費，所以於
    2004年4月14日自雇主處逃離，則逃離的時間（4月14日）與
    所述開始在上訴人工廠工作之時間（4月初）並不符合，所
    述二者時間根本前後矛盾，足證其證詞不實。又外勞YODANK
    ONJONG JITTIWAT稱係在上訴人工廠從事「管理塑膠射出機
    工作」，另一外勞BUNKLANG DARUNEE稱係在上訴人工廠從事
    「塑膠加工工作」，被上訴人所為處分書則稱2人分別從事
    「管理塑膠射出機」、「塑膠成品挑選」之工作，何以多出
    「塑膠成品挑選」之工作，其依據何在？且上訴人自民國（
    下同）65年設立迄今，關於「管理塑膠射出機」及「塑膠加
    工工作」未曾由女性員工擔任，此可由勞工局派員至工廠現
    場參觀現場作業即可明瞭。上述部分與事實爭點有出入之重
    要陳述，上訴人在原審已提出請求調查，並請求傳訊該2名
    外勞作證，惟原審對此重要證據並未依法調查，顯未盡職權
    調查之能事，且證人於訴訟外之陳述，於本案並無證據力，
    爰請求廢棄原判決。
三、被上訴人則以：本件BUNKLANG DARUNEE逃逸後於93年4月29
    日在上訴人處工作時被大安分局於上訴人工廠當場查獲，故
    BUNKLANG DARUNEE證實筆錄為真，且BUNKLANG DARUNEE於筆
    錄指稱於2003年4月14日自合法雇主處逃離，而於2004年4月
    初至上訴人工廠工作，時程上並無矛盾。又BUNKLANG DARUNE
    E非法工作，被上訴人於處分書上未如上訴人所述，只謂2名
    逃逸泰國籍勞工從事作業員工作。至上訴人稱「管理塑膠射
    出機」「塑膠加工的工作」及自65年未曾有女性員工擔任乙
    節，與本件無關。另YODNAKONJONG JITTIWAT、BUNKLANG DA
    RUNEE在警訊之供詞，相當明確，且警方訊問時有翻譯人員
    馬永雷擔任翻譯，筆錄全文業經翻譯人員翻譯成泰國文並詢
    問YODNAKONJONG JlTTIWAT、BUNKLAN GDARUNEE確認無訛後
    簽名捺印，訊問程序並無違法，上訴人請求傳訊YODNAKON
    JONG JITTIWAT、BUNKLANG DARUNEE，實無必要。上訴人上
    訴意旨為無理由，請予駁回等語，資為抗辯。
四、原判決以：本件上訴人非法僱用逃逸之泰國籍外國人YODNAK
    ONJONG JITTIWAT及BUNKLANG DARUNEE 2人至臺北縣三重市
    ○○路○段99巷21號從事塑膠加工之工作，案經大安分局於
    93年4月29日當場查獲，經訊外勞YODNAKONJONG JITTIWAT
    及BUNKLANG DARUNEE坦承上情不諱，其中外勞YODNAKONJONG
    JITTIWAT於93年5月4日之調查筆錄中自承「在逃逸期間，自
    2004年4月9日起在警方查獲之地方（臺北縣三重市○○路○
    段99巷21號）從事管理塑膠射出機之工作，我不知道雇主之
    名字，我的薪資是每天600元新臺幣。」另外勞BUNKLANGDAR
    UNEE於93年5月4日調查筆錄中自承「我於2003年4月14日自
    雇主處逃離，在逃離期間．．．自今2004年4月初起，在警
    方查獲我的工廠（臺北縣三重市○○路○段99巷21號），從
    事塑膠加工的工作。我不知道雇主名字，我是跟我男朋友（
    該工廠合法聘僱）一起在工廠工作，所以我並不知道我有多
    少薪資。」再參以上訴人代表人之配偶曹燈賢於93年5月5日
    之調查筆錄中稱「認識外勞YODNAKONJONG JITTIWAT及BUN
    KLANG DARUNEE，我不知道她們之名字。她們係由我公司合
    法僱用之男性泰勞帶到我公司，所以認識。．．．她們來我
    公司拜訪她們的男朋友，並未在我公司工作，我沒有付她們
    薪資。．．．右記兩名泰勞常來我公司拜訪他們的男朋友，
    ．．當警方來時，我正在辦公室並不知道她們為何會在我公
    司從事塑膠物品挑選工作。」而上訴人之代表人甲○○則於
    93年7月6日之調查筆錄中稱其僅係工廠登記之負責人，工廠
    實際均由其配偶曹燈賢負責經營；此有各該上開調查筆錄影
    本附卷可稽；可見上訴人實際之經營者曹燈賢認識該2名外
    勞，並讓其等得自由進出工廠，且該2名外勞於警查獲時正
    從事塑膠物品挑選工作等情屬實；按上訴人之工廠為上訴人
    之營利事業場所，生產機械設備、生產產品等均係上訴人之
    財產，除上訴人所僱負責操作機械之勞工外，如得任由第三
    人進出訪友，並得任意接觸工廠之設備及產品，而上訴人之
    實際負責人竟不加聞問，顯不合常理，是上訴人有聘僱該2
    名外勞工作之事實，足堪認定。復查，YODNAKONJONG JITTI
    WAT及BUNKLANG DARUNEE 2人係他人申請聘僱而逃逸之外勞
    ，此亦有外國人動態查詢系統─藍領外國人詳細資料附卷可
    稽，上訴人已違反就業服務法第57條第1款「聘僱他人所申
    請聘僱之外國人」之規定，事證明確，洵堪認定。另YODNAK
    ONJONG JITTIWAT及BUNKLANG DARUNEE 2名外勞之在警訊之
    供詞，相當明確，已如前述，且警方訊問時有翻譯人員馬永
    雷擔任翻譯，筆錄全文業經翻譯人員翻譯成泰國文並詢問系
    爭外勞確認無訛後簽名捺印，訊問程序並無違法之處，上訴
    人請求向行政院勞工委員會查詢該2名外勞在泰國之住所並
    再次傳訊之，核無必要。從而，本件上訴人非法僱用外國人
    從事工作之違規事證明確，被上訴人依據就業服務法第42條
    、第43條、第57條第1款及第63條第1項規定處上訴人罰鍰15
    萬元，洵無違誤，訴願決定予以維持，亦無不合，而判決駁
    回上訴人在原審之訴。
五、本院查：(一)按「為保障國民工作權，聘僱外國人工作，不得
    妨礙本國人之就業機會、勞動條件、國民經濟發展及社會安
    定。」「除本法另有規定外，外國人未經雇主申請許可，不
    得在中華民國境內工作。」「雇主聘僱外國人不得有下列情
    事：一、聘僱未經許可、許可失效或他人所申請聘僱之外國
    人。．．．」「違反．．．第57條第1款．．．規定者，處
    新臺幣15萬元以上75萬元以下罰鍰。」就業服務法第42條、
    第43條、第57條第1款及第63條第1項分別定有明文。蓋對於
    申請聘僱外國人工作，我國係採申請許可制，主管機關係將
    申請者之資格條件與外國人之工作類別、項目、人數、期間
    及工作地點均列為須經許可內容，並課雇主監督與管理外國
    人之義務與責任，且不得聘僱未經許可、許可失效或他人所
    申請聘僱之外國人。本件上訴人非法僱用逃逸之泰國籍外國
    人YODNAKONJONG JITTIWAT（護照號碼：L550830）、BUNKLA
    NG DARUNEE（護照號碼：E547718）2人至臺北縣三重市○○
    路○段99巷21號從事塑膠加工之工作，案經大安分局於93年4
    月29日當場查獲，該分局遂以93年6月14日北市警安分行字
    第09362653800號及93年7月9日北市警安分行字第093629375
    00號函移由被上訴人查處，經被上訴人審查屬實，上訴人違
    章成立，乃依就業服務法第57條第1款、第63條第1項規定，
    於93年8月13日以北府勞動字第0930542885號處分書，裁處
    上訴人罰鍰15萬元；上訴人不服，提起訴願，經遭決定駁回
    ；乃提起本件行政訴訟。(二)上訴人非法僱用逃逸之泰國籍外
    國人YODNAKONJONG JITTIWAT（護照號碼：L550830）、BUNK
    LANG DARUNEE（護照號碼：E547718）於該公司從事塑膠加
    工工作之事實，業據該2名外籍勞工詳述在卷，並有全國外
    國人動態查詢系統─藍領外國人詳細資料附於原審卷可稽，
    是上訴人確違反就業服務法第57條第1款之情事，已為原審
    依職權認定，並於判決理由中論述綦詳，為無不合。又主管
    機關、警察機關或海岸巡防機關得指派人員攜帶證明文件，
    至外國人工作之場所或可疑有外國人違法工作之場所，實施
    檢查。對於前項之檢查，雇主不得規避、妨礙或拒絕，亦為
    就業服務法第62條所明定，是警察機關人員至上訴人公司實
    施檢查，係法律賦予之職責，僅須其可疑有外國人違法工作
    之場所，均得進行實施檢查，尚與刑事訴訟法所規定之搜索
    有別，是於警察人員依規定實施檢查時，並無強制規定應予
    拍照及調查筆錄之製作應予錄音或錄影，亦與刑事訴法規定
    有間；又對於外國人為調查製作筆錄時，因該外國不懂中文
    ，應置翻譯，以保障其權益，本件大安分局於對該2名外籍
    勞工製作筆錄時，現場有勞工局翻譯人員馬永雷擔任翻譯，
    並於調查筆錄簽名，有該筆錄在卷可憑，均無不合；再證人
    有無傳訊之必要，為事實審依其調查證據之結果而為認定，
    苟事實已臻明確，自無傳訊之必要，原審以上訴人非法僱用
    外國人從事工作之違規事證明確，並無傳訊該2名外籍勞工
    作證之必要，亦於理由中明。上訴人以未見當日搜索現場
    之照片、偵訊過程之錄音或錄影資料、其他在現場合法外勞
    之筆錄，且偵訊筆錄未翻譯成泰國文供外勞閱覽簽名等質疑
    警訊筆錄之真實性，認原審就此重要事證不予以調查云云，
    僅係其個人主觀對法律之認知，並無礙於原審事實之認定及
    法律之適用，要難謂原判決有何違法可言。至於上訴人其餘
    上訴意旨，業據原判決予以一一指駁，論斷綦詳，核無違誤
    。(三)綜上所述，上訴意旨均無足取。原審斟酌全辯論意旨及
    調查證據之結果，將原決定及原處分均予維持，駁回上訴人
    之訴，核無違誤，且無所涉及之法律見解，具有原則性之重
    要情事，上訴人提起上訴，不合首揭規定，不應許可，其上
    訴難謂合法，應予駁回。
六、依行政訴訟法第249條第1項前段、第104條、民事訴訟法第
    95條、第78條，裁定如主文。
中　　華　　民　　國　　96　　年　　1　　 月　　25　　日
                  第四庭審判長法  官　劉　鑫　楨
                              法  官  陳　秀　美
                              法  官　梁　松　雄
                              法  官　劉　介　中
                              法  官　戴　見　草
以  上  正  本  證  明  與  原  本  無  異
中　　華　　民　　國　　96　　年　　1　　 月　　25　　日
　　　　　　　　　　　　　　　書記官　王　史　民
